台灣台北地方法院刑事判決　　　　　　　　　　　　　九十一年度易字第六四六號
　　公　訴　人　臺灣臺北地方法院檢察署檢察官
　　被　　　告　丁○○
右列被告因詐欺案件，經檢察官提起公訴（九十一年度偵字第三九一六號），本院判
決如左：
    主  文
丁○○意圖為自己不法之所有，以詐術使人將本人之物交付，處有期徒刑柒月。
    事  實
一、丁○○與乙○○係同住於台北市中山區○○○路之鄰居，民國八十九年三月間，
    乙○○向丁○○提及想轉調至臺北市自來水事業處（以下稱自來水處）任職，丁○○乃應允找市議員幫忙，惟並無音訊。乙○○又於同年五月間，再度請丁○○
    幫忙推薦，丁○○同意請議員幫其推薦，翌日，丁○○意圖為自己不法之所有，
    以交付推薦信取信於乙○○，並佯稱市議員與自來水處官員應酬，須交際費用新
    臺幣（以下同）十萬元，乙○○以丁○○於三月間答應幫忙時，並無向其要求金
    錢，誤認丁○○所言屬實，而陷於錯誤隨即給付丁○○十二萬元，其中二萬元作
    為丁○○之車馬費，以示感激之意，迨同年七月間丁○○接續前揭之犯意，至乙○○家佯稱推薦成功，自來水處已予以錄取，惟須再交付十萬元給自來水處，乙○○陷於錯誤又如數交付與丁○○，嗣乙○○於同年八月間，接獲自來水處面試
    通知，並前往應試，未獲錄取，始知悉上情。
二、案經被害人乙○○訴請臺灣士林地方法院檢察署呈請台灣高等法院檢察署檢察長
    核轉臺灣台北地方法院檢察署檢察官偵查起訴。
    理  由
一、訊據被告丁○○固不否認曾向告訴人乙○○提起可請市議員代為推薦並前後收取
    交際費用共二十二萬元，惟矢口否認有詐欺之犯行，辯稱：係乙○○至其住處，
    主動請其幫忙，其告知可試試看，並無向乙○○要求金錢，其當時向乙○○稱如
    果推薦成功亦考上，該筆錢可充當丙○○議員之贊助費用，如果考不上，其會將
    錢退還告訴人云云，惟查：
（一）被告因告訴人之請求，向市議員請託人事之事實，業據告訴人指訴綦詳，並有
      告訴人自行繕打之經丙○○市議員服務處蓋印之推薦函文及其交付被告轉交之
      簡歷表、履歷表、考試及格證書、公務員履歷表附卷可稽，核與證人即議員服
      務處主任甲○○證述：被告係透過國大代表邱國昌，將被告之人事資料交給議
      員，經服務處蓋印後轉送台北市自來水處等語相符（見本院九十一年八月九日
      審判筆錄），應堪認定。而被告向告訴人收取二十二萬元等情，亦據告訴人指
      證明確，復有被告書寫之和解信函照片、支票影本、退票理由書影本附件可稽
      ，則被告之自白與事實相符。
（二）告訴人參加自來水處之面試，未獲錄取之事實，有台北市自來水處（以下稱自
      來水處）九十一年一月二十一日北市水人字第０九一三００二二六００號函可
      資為證，依該函所載，告訴人係八十九年七月經台北市議會丙○○議員推介至
      該處服務，該處辦理基層人力公開甄選作業，凡議員推薦或來函自我推介人員
      符合資格條件者，均予併案通知到該處參加面試，則告訴人自行寄送履歷參加
      考試與經議員推薦，並無錄取之差異。告訴人於審理中證述：如知被告詐欺，
      其不會將二十二萬交與被告，是被告向其要求金錢始予以交付等語（見本院九
      十一年六月七日審判筆錄），又參酌證人甲○○證稱：其服務處不會向請託者
      收取任何錢財等語（見本院九十一年八月九日筆錄），則告訴人係相信被告有
      能力及方法請市議員向自來水處關說推薦取得該處職務，始願將十二萬元交與
      被告做為交際費用等情，足堪認定。而被告於本院辯稱：七月間，第二次向告
      訴人拿取十萬元，係因經二個月無音訊，告訴人主動請其將該款交付議員，其
      未告知錄取云云，惟告訴人經交付前揭款項尚未得知錄取與否，於二個月後尚
      無再主動交付十萬元供被告作交際費用之理，從而，告訴人證稱：七月間，被
      告至其家中告知已推薦成功，為自來水處錄取，請其交付十萬元予以轉交自來
      水處等語，與一般社會所知酬庸他人分為前金及後謝分期給付之常情，較為相
      符，則告訴人所指述係被告佯稱為給付自來水處十萬元作為酬庸之用，其始陷
      於錯誤再為給付，應為可採。
（三）雖被告辯稱所支付之費用包括交際費用二萬元，其與市議員之助理及朋友應酬
      。，該費用尚屬不足云云，然被告迄今無法證明與何人交際及該費用之用途，
      又被告於偵查中供稱：其向告訴人前後索取二十二萬元請自來處之友人幫忙，
      因有推薦成功，告訴人始得前往應試，但未考上云云（見九十年度他字第五六
      二七號卷第五頁背面），惟於本院供稱：第一次係將十萬元交與自稱為丙○○
      助理「李玉鎮」之人，第二次十萬元交由「李玉鎮」直接送出云云，足見被告
      之所辯前後不一，且證人甲○○證述：服務處並無李玉鎮之人等語明確（見本
      院九十一年七月十六日審判筆錄），並有臺北市議會九十一年六月十七日議人
      字第九一００一五五四００號函附卷相佐，被告亦無法提出「李玉鎮」之年籍
      資料，以供查證，依被告係透過國大代表邱國昌將告訴人之人事資料交與丙○○，且被告自承曾親自致電與丙○○議員服務處謝梅華主任聯繫，則其應無將
      二十萬交由非前揭二人之「李玉鎮」轉交之理，且被告亦無法證明曾將二十萬
      元交付「李玉鎮」，亦無法證明該二十萬元之用途，故被告所辯顯非可採。
（四）被告辯稱係被害人主動說要將該二十萬元贊助丙○○議員之助選費用，惟為告
      訴人所否認，且證人甲○○稱其服務處從未向請託者收取任何費用，已如前述
      ，而被告亦供稱曾與謝梅華主任聯絡，然卻未將收取之十萬元交與謝梅華主任
      或國大代表邱國昌轉交丙○○議員，而交與不相關之「李玉鎮」，且推薦未獲
      錄取，亦未退還該款項，卻以推薦成功，經自來水處錄取為由，收取十萬元。
      嗣被害人未經自來水處錄取，亦未主動將二十萬返還，經告訴人催討，被告始
      於九十年六月初交付面額二十萬五千元之支票一張交與被害人，惟該張支票經
      提示不獲兌現，有支票及退票理由單影本在卷相佐，被告係利用被害人極欲請
      調自來水處之心理及不諳自來水處甄選之程序，施以詐術佯稱有能力及方法可
      請市議員代為推薦錄取，使告訴人陷於錯誤而交付財物，被告所辯顯係飾卸之
      詞，不可採信，本件事證明確，被告犯行洵堪認定。
二、核被告丁○○所為，係犯刑法第三百三十九條第一項之詐欺取財罪。被告前後二
    次之詐欺取財行為，雖時間間隔二個月，惟係基於同一犯罪計畫分段實施而為詐
    欺取財犯意下之接續行為，所侵害法益相同，應論以詐欺取財一罪。爰審酌被告
    貪圖己利，乘告訴人求職心切，詐取財物，經告訴人知悉後並未全數退還款項，
    且犯後仍矢口否認犯行之態度，惟已返還告訴人三萬元，經告訴人證述明確（見
    九十一年六月七日本院筆錄）等一切情狀及公訴人之求刑，量處如主文所示之刑
    ，以資懲儆。
據上論斷，應依刑事訴訟法第二百九十九條第一項前段、刑法第三百三十九條第一項
，罰金罰鍰提高標準條例第一條前段判決如主文。
本案經檢察官楊國宏到庭執行職務。
中      華      民      國      九十一      年      八    月  二十三    日
                                      臺灣臺北地方法院刑事第九庭
                                          法  官  沈君玲
右正本證明與原本無異。
如不服本判決，應於判決送達後十日內向本院提出上訴狀(應抄附繕本)。告訴人
或被害人如對於本判決不服者，應具備理由請求檢察官上訴，其上訴期間之計算
係以檢察官收受判決正本之日期為準。
                                          書記官  蔡梅蓮
中      華      民      國      九十一      年      八    月  二十六    日
附錄本案論罪科刑所依據之法條：
刑法第三百三十九條第一項
一意圖為自己或第三人不法之所有，以詐術使人將本人或第三人之物交付者，處五年
  以下有期徒刑、拘役或科或併科一千元以下罰金。
二以前項方法得財產上不法之利益或使第三人得之者亦同。
三前二項之未遂犯罰之。
